臺灣高雄地方法院刑事判決　　　　　　　　　　　　九十一年度訴緝字第二二號
　　公　訴　人　臺灣高雄地方法院檢察署檢察官
　　被　　　告　丙○○
右列被告因偽造文書案件，經檢察官提起公訴（九十一年度偵字第一一二一號），因
被告逃匿，經本院發佈通緝後緝獲，本院判決如左：
    主  文
丙○○行使偽造私文書，足以生損害於公眾及他人，處有期徒刑參月，如易科罰金，
以參佰元折算壹日，於租期為八十六年六月十日起至八十七年六月九日止之租賃契約
上偽造之「乙○○」署押及印文各壹枚，沒收。又行使偽造私文書，足以生損害於公
眾及他人，累犯，處有期徒刑肆月，如易科罰金，以參佰元折算壹日，於租期為八十
九年五月一日起至九十年四月三十日止之租賃契約上偽造之「乙○○」署押及印文各
壹枚，沒收。應執行有期徒刑陸月，如易科罰金，以參佰元折算壹日，於上開二份租
賃契約書上偽造之「乙○○」署押及印文各貳枚，沒收。
    事  實
一、丙○○雖明知其並未向乙○○承租位在高雄市苓雅區○○○路三三二號二樓之房
    屋，仍因申請設立滋味軒食品企業行之需，遂基於使公務員登載不實之概括犯意
    及行使偽造私文書之犯意，先於八十六年五月三十一日，向高雄市稅捐稽徵處申
    請設立滋味軒食品企業行時，佯稱該企業行之營業地址為高雄市苓雅區○○○路
    三三二號二樓，使不知情之承辦人員將該不實之事項登載於職務上所掌之公文書
    上，足以生損害於稅捐稽徵機關對於營利事業業資料管理之正確性，其後，丙○
    ○於未經乙○○同意下，即偽刻乙○○之印章一枚（未據扣案），並偽造其向乙
    ○○承租高雄市苓雅區○○○路三三二號二樓房屋、租期自八十六年六月十日起
    至八十七年六月九日止之租賃契約書一份，且在該契約書上偽造「乙○○」之署
    名及蓋用前揭偽刻之印章，而旋於同年六月二十日，委由不知情之記帳業者余志
    中持該偽造之租賃契約書及其他資料，向高雄市稅捐稽徵處苓雅分處申辦統一發
    票購票證，而再次使不知情之承辦人員將「滋味軒食品企業行營業地址為高雄市
    苓雅區○○○路三三二號二樓」之不實事項登載於職務上所掌之營業稅稅籍檔內
    ，足以生損害於乙○○及稅捐稽徵機關對於稅籍管理之正確性。
二、丙○○於滋味軒食品企業行經營不善後，即自行停業，並於八十七年間，因詐欺
    案件，經臺灣屏東地方法院判處有期徒刑一年四月，臺灣高等法院高雄分院駁回
    上訴確定，於八十九年七月十四日假釋期滿執行完畢，詎仍不知警惕，因申請前
    開滋味軒食品企業行復業之需，乃於八十九年間某日，另行基於行使偽造私文書
    及使公務員登載不實之犯意，於未經乙○○同意下，偽造其向乙○○承租高雄市
    苓雅區○○○路三三二號二樓房屋、租期自八十九年五月一日起至九十年四月三
    十日止之租賃契約書一份，且在該契約書上偽造「乙○○」之署名及蓋用前揭偽
    刻之印章，而旋於八十九年九月一日，持該偽造之租賃契約書及填具高雄市政府
    營利事業復業申請書，向高雄市稅捐稽徵處苓雅分處申請復業，使承辦人員將「
    滋味軒食品企業行營業地址為高雄市苓雅區○○○路三三二號二樓」之不實事項
    登載於職務上所掌之營業稅稅籍檔內，足以生損害於乙○○及稅捐稽徵機關對於
    稅籍管理之正確性。嗣於九十年十一月下旬，乙○○委託女兒陳麗足至高雄市稅
    捐稽徵處辦理適用自用住宅優惠稅率時，始發現上情，而提出檢舉。
三、案經高雄市稅捐稽徵處移送台灣高雄地方法院檢察署檢察官偵查起訴。
    理  由
一、訊據被告丙○○對於右揭事實均坦承不諱，核與證人即乙○○之女陳麗足證述情
    節相符，且經證人即高雄市稅捐稽徵處政風室股長施仁傑及證人甲○○證述明確
    ，並有檢舉函、高雄市稅捐稽徵處九十一年一月二十二日九一高市稽密政字第０
    九一０００八六四九０號函暨所附之設立登記稅籍資料一份、高雄市政府營利事
    業復業申請書、租期自八十六年六月十日起至八十七年六月九日止及八十九年五
    月一日起至九十年四月三十日止之租賃契約書、乙○○將上開房屋出租予甲○○
    之公證書各一份附卷可稽，足認被告自白與事實相符，而堪採信，是本件事證明
    確，被告犯行堪以認定，應依法論科。
二、核被告犯罪事實欄一、二所為，均係犯刑法第二百十六條、第二百十條之行使偽
    造私文書罪及第二百十四條之使公務員登載不實罪，其於租賃契約書上偽造「乙
    ○○」署押及偽造後蓋印於租賃契約書上之行為，均為偽造租賃契約書之部分行
    為，不另論罪，其偽造租賃契約書後復持以行使，則偽造之行為為行使之高度行
    為所吸收，亦不另論罪。又被告犯罪事實欄一、二所為犯行，時間間隔三年有餘
    ，且被告於滋味軒食品企業行設立未久即停止營業、入監執行他案，出獄後受雇
    他人，因他人欲頂讓該店乃申請復業等情，業據被告陳明在卷，足認其上開二次
    犯行犯意各別，應分論併罰，公訴人認被告該二次犯行有連續犯之裁判上一罪關
    係尚有未洽。再被告犯罪事實欄一所為先後二次使公務員登載不實之犯行，時間
    緊接，方法相同，且觸犯構成要件相同之罪名，顯係基於概括犯意為之，為連續
    犯；另其犯罪事實欄一所犯連續使公務員登載不實罪、行使偽造私文書罪及犯罪
    事實欄二所犯使公務員登載不實罪、行使偽造私文書罪間，均有牽連關係，應依
    刑法第五十五條規定各從一較重之行使偽造私文書罪處斷。另查被告曾於八十七
    年間，因詐欺案件，經臺灣屏東地方法院判處有期徒刑一年四月，臺灣高等法院
    高雄分院駁回上訴確定，於八十九年七月十四日假釋期滿執行完畢，有卷附之臺
    灣高等法院被告全國前案紀錄表可按，其受有期徒刑之執行完畢，五年以內再犯
    有期徒刑以上之罪，應依刑法第四十七條之規定，就其八十九年九月一日所為犯
    行加重其刑。爰審酌被告為自己之私利，一時失慮而為本件犯行，對乙○○及稅
    捐機關對於稅籍資料管理之正確性造成不小之影響，及其犯罪後坦認犯行，態度
    尚佳，已有悔意等一切情狀，酌情各量處如主文所示之刑，並定其應執行之刑。
    末查，刑法第四十一條已於九十年一月十日修正公布，並於同年月十二日生效，
    其第一項前段規定為「犯最重本刑為五年以下有期徒刑以下之刑之罪，而受六個
    月以下有期徒刑或拘役之宣告，因身體、教育、職業、家庭之關係或其他正當事
    由，執行顯有困難者，得以一元以上三元以下折算一日，易科罰金。」，本件被
    告犯罪時間雖在上開條文修正生效前，然依刑法第二條第一項前段規定，行為後
    法律有變更者，應適用裁判時之法律，故依刑法第二條第一項前段之規定，就被
    告所宣告之刑併以諭知易科罰金之折算標準，且依修正公布之刑法第四十一條第
    二項規定，就定執行刑部分諭知易科罰金之折算標準。至被告於上開二份租賃契
    約書均已提交高雄市稅捐稽徵處附卷，已非被告所有，不得宣告沒收，惟其上偽
    造之「乙○○」署押及印文各二枚，應依刑法第二百十九條之規定，宣告沒收，
    另被告偽刻之乙○○印章一枚業已丟棄，為被告陳明在卷，且未扣案，不能證明
    尚屬存在，為免日後執行之困難，不另為沒收之諭知。
據上論斷，應依刑事訴訟法第二百九十九條第一項前段，刑法第二條第一項前段、第
二百十六條、第二百十條、第二百十四條、第五十五條、第四十七條、第四十一條第
一項、第五十一條第五款、第二百十九條，罰金罰鍰提高標準條例第一條前段、第二
條，判決如主文。
本案經檢察官蔡麗宜到庭執行職務。
中      華      民      國    九十一    年      十二    月      十九    日
                                  臺灣高雄地方法院刑事第一庭
                                          法  官  黃  悅  璇
右正本證明與原本無異。
如不服本判決，應於判決送達後十日內，向本院提出上訴狀。
                                          書記官  沈      蘊
中    華    民    國      九十一      年      十二      月    二十      日
